【裁判字號】    97,訴,485
【裁判日期】    970819
【裁判案由】    違反毒品危害防制條例
【裁判全文】
臺灣嘉義地方法院刑事判決               97年度訴字第485號
公  訴  人  臺灣嘉義地方法院檢察署檢察官
被      告  甲○○
上列被告因違反毒品危害防制條例案件，經檢察官提起公訴（97
年度毒偵字第906號），由本院合議庭裁定由受命法官獨任行簡
式審判程序審理後，判決如下：
    主  文
甲○○施用第一級毒品，累犯，處有期徒刑捌月。
    事  實
一、甲○○前因施用毒品案件，經本院以89年度毒聲字第899 號
    裁定送觀察勒戒後，認有繼續施用毒品之傾向，復經本院以
    89 年度毒聲字第1025號裁定令入戒治處所施以強制戒治1年
    ，於民國90年7月9日停止戒治付保護管束期滿，以已執行完
    畢論，並經臺灣嘉義地方法院檢察署檢察官以90年度戒毒偵
    字第189號為不起訴處分確定。復因施用第1、2級毒品案件
    ，經本院以95年度訴字第156號判決判處應執行有期徒刑10
    月確定，於96年7月16日執行完畢。詎仍未戒除毒癮，於刑
    之執行完畢釋放後5年內，復基於施用第1級毒品海洛因之犯
    意，於96年12月25日晚上10時起回溯前72小時內之某時，在
    嘉義縣太保市友人住處內，以將第1級毒品海洛因摻入香煙
    內點火吸食之方式，施用第1級毒品海洛因1次。嗣於96年12
    月25日晚上9時25分許，在嘉義市○區○○路與自由路交岔
    路口為警盤查並經其同意採尿送驗後，結果呈嗎啡類陽性反
    應，始查知上情。
二、案經嘉義市警察局第一分局報請臺灣嘉義地方法院檢察署檢
    察官偵查起訴。
    理  由
一、按除被告所犯為死刑、無期徒刑、最輕本刑為3年以上有期
    徒刑之罪或高等法院管轄第一審案件者外，於法院行準備程
    序進行中，被告先就被訴事實為有罪之陳述時，審判長得告
    知被告簡式審判程序之旨，並聽取當事人、代理人、辯護人
    及輔佐人之意見後，裁定進行簡式審判程序；且受命法官行
    準備程序，與法院或審判長有同一之權限；又簡式審判程序
    之證據調查，不受刑事訴訟法第159條第1項、第161條之2、
    第161條之3、第163條之1及第164條至第170條規定之限制，
    刑事訴訟法第273條之1第1項、第279條第2項前段、第273條
    之2分別定有明文。查本案被告甲○○所犯為死刑、無期徒
    刑、最輕本刑為3年以上有期徒刑以外之罪，且非高等法院
    管轄第一審之案件，經本院合議庭裁定由受命法官行準備程
    序時，被告就被訴事實為有罪之陳述後，復經本院合議庭裁
    定由受命法官獨任行簡式審判程序，是其證據之調查，自不
    受刑事訴訟法第159條第1項、第161條之2、第161條之3、第
    163條之1及第164條至第170條規定之限制，合先敘明。
二、被告甲○○對其於前揭時、地，施用第1級毒品海洛因之事
    實，業據其於本院審理時坦承不諱（見本院97年8月5日審理
    筆錄），且被告於96年12月25日經警對其採集尿液送正修科
    技大學超微量研究科技中心以「酵素免疫分析法」及「氣相
    層析質譜儀法」檢驗結果，呈嗎啡陽性反應（海洛因於人體
    會代謝成嗎啡，因此海洛因之施用者，係檢驗其尿液中之嗎
    啡反應）等情，有上開科技中心檢驗報告、毒品危害防制條
    例案件尿液送驗姓名對照表（採尿時間誤載為「96年12月26
    日」應更正為「96年12月25日」，此參被告警詢筆錄第2頁
    之記載即明）各1紙在卷足稽。準此，足認被告自白施用第1
    級毒品海洛因之犯行，核與事實符，應堪採信。
三、按毒品危害防制條例第20條第3項之立法說明：「觀察、勒
    戒或強制戒治5年後再犯者，顯見前所實施之觀察、勒戒或
    強制戒治，已足以遮斷其施用毒品之癮，為期自新及協肋其
    斷除毒癮，對此五年後再犯者，爰明定仍適用初犯之規定，
    先經觀察、勒戒、強治戒治之程序」等語，核其立法目的，
    無非係認對施用毒品者之處遇，僅就「初犯」及「初犯經觀
    察、勒戒或強制戒治執行完畢釋放後，5年後再犯（即有5年
    之戒斷期）」者，始有追訴條件之限制，至其餘之施用毒品
    案件，均應依法追訴。從而，倘施用毒品者於初犯經觀察、
    勒戒等程序完畢後，旋即另行起意，於5年內迭次更犯施用
    毒品案件，並經檢察官提起公訴，縱其本次所犯施用毒品案
    件距前次觀察、勒戒等程序執行完畢已逾5年，然揆諸前揭
    立法目的，該施用毒品者既於5年內迭次更犯施用毒品案件
    ，本次所犯即無所謂5年戒斷期之存在，要難認係「5年後再
    犯」，自無再觀察、勒戒等程序之必要 (最高法院95年第7
    次刑庭會議決議)。被告前因施用毒品案件，經本院以89 年
    度毒聲字第899號裁定送觀察勒戒後，認有繼續施用毒品之
    傾向，復經本院以89年度毒聲字第1025號裁定令入戒治處所
    施以強制戒治1年，於民國90年7月9日停止戒治付保護管束
    期滿，以已執行完畢論，並經臺灣嘉義地方法院檢察署檢察
    官以90年度戒毒偵字第189號為不起訴處分確定；復於95年
    間因施用第1級與第2級毒品案件，經本院以95年度訴字第
    156號判決判處應執行有期徒刑10月確定，於96年7月16日執
    行完畢等情，有被告之臺灣高等法院被告前案紀錄表乙份附
    卷可佐，其於強制戒治後5年內再犯施用毒品案，自無再行
    觀察、勒戒程序之必要後，應依法論罪科刑。
四、
(一)、查海洛因為毒品危害防制條例所謂之第1級毒品，觀諸該條
    例第2條第2項第1款之規定甚明，是核被告甲○○所為係犯
    毒品危害防制條例第10條第1項之施用第1級毒品罪。
(二)、其施用第1級毒品前持有毒品之低度行為，為其施用毒品之
    高度行為所吸收，不另論罪。
(三)、被告前案執行完畢後5年以內，故意再犯本件有期徒刑以上
    之罪，業如前述，為累犯，應依刑法第47條第1項之規定加
    重其刑。
(四)、爰審酌被告不思其正值盛年，堪為社會大用之際，卻長期耽
    溺於戕身之物，且前已有施用毒品之紀錄，再度施用，顯見
    其意志不堅，仍未戒絕，自我把持、控制之能力顯然不佳，
    毫無悔改之意，又施用足以導致精神障礙、性格異常，甚至
    造成生命危險之毒品，戕害一己之身體健康，及其犯罪之動
    機、目的、手段，坦承犯罪之犯後態度尚稱良好等一切情狀
    ，量處如主文所示之刑，以資懲儆。
據上論斷，依刑事訴訟法第299條第1項前段、第273條之1第1項
、毒品危害防制條例第10條第1項，刑法第47條第1項，判決如主
文。
本案經檢察官陳慧玲到庭執行職務。
中    華    民    國    97    年    8    月    19    日
                  刑事第五庭    法  官  洪嘉蘭
上列正本證明與原本無異。
如不服本判決，應於判決送達後十日內向本院提出上訴狀，上訴
書狀依法應敘述具體理由，如未敘述具體理由者，應於上訴期間
屆滿後二十日內補提理由書於本院（均應附繕本）。
中    華    民    國    97    年    8    月    19    日
                                書記官  吳明蓉
附錄本案論罪科刑法條全文：
毒品危害防制條例第10條第1項：
施用第一級毒品者，處6月以上5年以下有期徒刑。


司法院資訊處製作；財團法人民間司法改革基金會備份。
